【裁判字號】    87,訴緝,157
【裁判日期】    900306
【裁判案由】    毒品危害防制條例等
【裁判全文】
臺灣高雄地方法院刑事判決                        八十七年度訴緝字第一五七號
    公  訴  人  臺灣高雄地方法院檢察署檢察官
    被      告  甲○○
右列被告因煙毒等案件，經檢察官提起公訴（八十六年度偵字第一九七○三號）
，本院判決如左：
    主  文
甲○○連續施用第一級毒品，免刑；扣案殘存第一級毒品海洛因之吸管壹支及膠袋四
個，沒收銷燬之。又施用第二級毒品，免刑。
    事  實
一、甲○○曾因煙毒等案件，於民國八十年十二月二十六日經臺灣臺南地方法院判處
    有期徒刑十年確定，於八十四年一月二十七日假釋付保護管束，竟猶不知悔改，
    基於概括之犯意，自八十年二月間起，連續在高雄縣路竹鄉○○村○○街一八九
    號住處，非法施用第一級毒品海洛因多次，最後一次係八十六年八月十二日八時
    三十分許止；另於八十六年八月十二日十六時三十分許回溯二十四小時內某時點
    ，在不詳地點，非法施用安非他命，迄八十六年八月十二日十六時三十分許，在
    高雄縣路竹鄉○○村○○街「友福超商」前為警查獲，並扣得甲○○所有專供施
    用第一級毒品海洛因所用且含有殘餘粉末之吸管乙支及膠袋四個。
二、案經高雄縣警察局湖內分局報請臺灣高雄地方法院檢察署檢察官偵查起訴。
    理  由
一、右揭犯罪事實，業據被告甲○○供承伊自八十年二月間起，連續在高雄縣路竹鄉
    ○○村○○街一八九號住處，非法施用第一級毒品海洛因多次，最後一次係八十
    六年八月十二日八時三十分許止，並有施用第二級毒品安非他命等語不諱，而扣
    案內有殘餘粉末之吸管乙支、膠袋四個，經高雄醫學院附設中和紀念醫院高雄醫
    學院藥物毒物室檢驗結果，均呈有第一級毒品海洛因反應，此有高雄醫學院附設
    中和紀念醫院檢驗報告單各乙紙在卷可稽。又被告於八十六年八月十二日十六時
    三十分許經警採集之尿液，送請高雄縣衛生局檢驗結果，同時呈現嗎啡及甲基安
    非他命陽性反應，亦有高雄縣衛生局八十六年八月二十五日八六煙檢字第二三一
    四號煙毒尿液檢驗成績書乙紙附卷可按，足徵被告除施用所供認之第一級毒品海
    洛因外，確於遭查獲當時回溯二十四小時內之某時，在不詳地點，另有非法施用
    第二級毒品安非他命之行為，是以被告犯行堪予認定，應依法論罪科刑。
二、查海洛因為肅清煙毒條例第二條所規定之毒品，依同條例第九條第一項規定，施
    用者，處三年以上七年以下有期徒刑。又查安非他命為麻醉藥品管理條例第二條
    第四款所規定之化學合成麻醉藥品，業經行政院衛生署於七十九年十月九日以衛
    署藥字第九０四一四二號公告在案，於同年月十一日生效，依同條例第十三條規
    定，不得非法販賣、持有及吸用，非法施用者，應依同條例第十三條之一第二項
    第四款之規定處三年以下有期徒刑、拘役或一萬元以下罰金。惟肅清煙毒條例業
    經立法院三讀修正通過改為毒品危害防制條例，並經總統於八十七年五月二十日
    公布施行，同年月二十二日生效，該條例第二條第二項第一款將海洛因列為第一
    級毒品、同條項第二款將安非他命列為第二級毒品，是被告行為後，法律已有變
    更，其施用第一級毒品海洛因，依該條例第十條第一項之規定，處六月以上五年
    以下有期徒刑，以毒品危害防制條例之規定，較有利於被告，依刑法第二條第一
    項前段之規定自應適用毒品危害防制條例之規定處罰。又被告非法施用第二級毒
    品安非他命，依該條例第十條第二項之規定處三年以下有期徒刑，雖較麻醉藥品
    管理條例第十三條之一第二項第四款之規定為重，然依毒品危害防制條例第二十
    條第一項、第二項規定：施用第一級、第二級毒品者，應先將被告送勒戒處所觀
    察、勒戒；經觀察、勒戒後，無繼續施用毒品傾向者，應由檢察官為不起訴之處
    分；有繼續施用毒品之傾向者，由檢察官聲請法院裁定令入戒治處所施以強制戒
    治，其期間為一年。同條例第二十三條第一項復規定：依第二十條第二項強制戒
    治期滿或交付保護管束期滿，應由檢察官為不起訴之處分；又同條例第三十五條
    第三款亦規定：本條例修正前繫屬法院審理中之案件，由法院依修正後規定處理
    之，依修正後規定應為不起訴處分者，法院應為免刑之判決。從而綜合比較結果
    ，以毒品危害防制條例之規定，較有利於被告，依刑法第二條第一項前段之規定
    ，自應適用毒品危防制條例之規定處罰。被告甲○○非法施用第一級毒品海洛因
    及第二級毒品安非他命，核其所為，係犯毒品危害防制條例第十條第一項及第二
    項之施用第一、二級毒品罪。被告施用第一、二級毒品前持有第一、二級毒品之
    低度行為，為施用之高度行為所吸收，不另論罪。被告先後多次施用第一級毒品
    海洛因之犯行，時間緊接，所犯構成要件相同，顯係基於概括之犯意反覆為之，
    為連續犯，應依刑法第五十六條之規定，以一罪論，並加重其刑。又被告所犯施
    用第一、二級毒品二罪之間，犯意各別，罪名不同，應予分論併罰。被告因施用
    第一、二級毒品，經本院前於八十七年六月十二日依職權裁定送觀察、勒戒後，
    經衛生醫療網支援醫師評定結果認其施用第一級毒品海洛因部分有繼續施用毒品
    傾向，施用第二級毒品安非他命部分無繼續施用毒品傾向，此有臺灣高雄看守所
    附設勒戒處所八十七年六月十九日高所正戒勒字第二七五號函及有無繼續施用毒
    品傾向證明書（存根聯）在卷可憑，是就第一級毒品海洛因部分令於八十七年六
    月二十六日入戒治處所施以強制戒治一年，嗣經本院裁定停止戒治並付保護管束
    ，復由臺灣高雄地方法院檢察署八十八年十二月二十四日雄檢銅自八七戒執護一
    字第二六七號函聲請撤銷被告之停止戒治付保護管束裁定，被告乃經本院裁定撤
    銷停止戒治令入戒治處所施以強制戒治，茲被告固由臺灣嘉義戒治所八十九年一
    月二十五日嘉戒治總名決字第○二三四號函覆被告已於八十八年十二月九日停止
    戒治後交臺灣高等法院高雄分院愛股接押，惟自被告進入戒治處所時起未曾離開
    監所，是其戒治期間之計算迄今應認業已期滿，揆諸上揭規定，本件就被告施用
    第一、二級毒品之犯行自應為免刑之判決。又扣案之吸管乙支及膠袋四個，經檢
    驗後殘存有毒品海洛因，已如前述，海洛因與上開吸管、膠袋復不能剝離，應整
    體視為第一級毒品，爰依毒品危害防制條例第十八條第一項前段之規定，併予宣
    告沒收銷燬之。
據上論斷，應依刑事訴訟法第二百九十九條第一項前段、但書，毒品危害防制條例第
十條第一項、第二項、第十八條第一項前段、第三十五條第三款，刑法第十一條、第
二條第一項前段，第五十六條，判決如主文。
本案經檢察官吳茂松到庭執行職務。
中      華      民      國      九十      年      三    月      六      日
                                      臺灣高雄地方法院刑事第六庭
                                          法  官  張世賢
右正本證明與原本無異。
如不服本判決，應於判決送達後十日內，向本院提出上訴狀。
                                          書記官  蔡琬玲
中      華      民      國      九十      年      三    月      六      日


司法院資訊處製作；財團法人民間司法改革基金會備份。
